【裁判字號】    88,易,2652
【裁判日期】    890131
【裁判案由】    詐欺
【裁判全文】
臺灣臺中地方法院刑事判決                八十八年度易字第二六五二號
    公  訴  人  台灣台中地方法院檢察署檢察官
    被      告  甲○○
右列被告因詐欺案件，經檢察官提起公訴（八十八年度偵續字第四八號），本院判決
如左：
    主  文
甲○○無罪。
    理  由
一、公訴意旨略謂：甲○○明知其子丙○○（另行審理）經營養雞場失敗已陷於無支
    付之能力，竟與丙○○基於意圖為自己不法所有之犯意聯絡，為取信其上游廠商
    乙○○○股份有限公司︹下稱中美公司︺，渠等明知甲○○並未有任何土地，而
    住處台中市○○街九一巷二之三、二之四號三樓和五樓房屋為甲○○女兒所有，
    亦非甲○○所有，竟於八十七年一月十日，在台中市○○街九一巷二之三、二之
    四號四樓甲○○住處，共同向前往稽核客戶資料之中美公司之地區經理呂滄海訛
    稱：甲○○在台中市○○路擁有土地出租與他人使用，另台中市○○街九一巷二
    之三、二之四號三樓和五樓房屋亦為甲○○所有，使呂滄海不虞有詐，而於徵信
    時高估其資力，致中美公司因此而陷於錯誤，誤以為丙○○有能力清償貨款，遂
    自八十七年一月二十二日起至同年四月十三日止，先後多次售予丙○○雞飼料貨
    品，累計金額共達新台幣（下同）二百六十九萬四千一百七十四元，惟因丙○○
    自始均未給付分文貨款，而所交付之發票日分別為八十七年五月二十日、同年六
    月三十日，面額各為三十萬元、五十萬元之誠泰銀行東三重分行及臺灣銀行新店
    分行客票二紙及丙○○、甲○○共同簽發作為貨款擔保、面額各為二百萬元、一
    百萬元之本票均經提示而未獲付款，經中美公司查證發現甲○○並未有任何土地
    ，而台中市○○街九一巷二之三、二之四號三樓和五樓房屋亦非甲○○所有，至
    此中美公司始知受騙，因認甲○○涉犯刑法第三百三十九條第一項之詐欺罪嫌云
    云。
二、按犯罪事實應依證據認定之，無證據不得推定其犯罪事實；又不能證明被告犯罪
    或其行為不罰者，應諭知無罪之判決，刑事訴訟法第一百五十四條第三百零一
    條第一項分別定有明文。次按刑法第三百三十九條第一項詐欺罪之成立，須以意
    圖為自己不法之所有，而施以詐術使人將本人或第三人之物交付為要件，所謂以
    詐術使人交付，必須被詐欺人因其詐術而陷於錯誤，若其所用方法，不能認為詐
    術，亦不致使人陷於錯誤，即不構成該罪，最高法院四十六年台上字第二六０號
    著有判例。是行為人如係事後因其他因素無法如期給付，乃民事上債務不履行之
    問題，除有積極證據足認其於取得財物之初即心存不法所有之意圖者外，要難以
    嗣後之給付遲延即遽認其涉犯詐欺罪名。
三、訊據被告甲○○固坦承有與丙○○共同簽發面額各為二百萬元、一百萬元之本票
    二紙作為貨款之擔保，並曾告訴呂滄海伊在台中市○○路有土地出租他人等情不
    諱，惟矢口否認有何詐欺犯行，辯稱：是呂滄海要伊做丙○○之保證人，本票也
    是呂滄海拿給伊簽；且伊雖向呂滄海說伊在台中市○○路有土地出租他人，但並
    沒有說台中市○○街九一巷二之三、二之四號三樓和五樓房屋為其所有，伊無詐
    欺等語。
四、按公訴人認被告涉犯右揭詐欺犯行，係以告訴人中美公司之代理人洪正泰之指訴
    ，證人呂滄海之證述，證人呂滄海所製作載有「本人（指丙○○）有點無賴，但
    母親有錢，在台中市○○路有土地租予他人，另有房子約一百坪在雷中街公寓三
    樓及五樓」等語之客戶資料調查表，復有中美公司出貨統計影本、出貨彙整表各
    一紙及右述誠泰銀行、臺灣銀行支票及台北市票據交換所存款不足退票單二紙，
    被告與丙○○所共同簽發作為貨款擔保之本票，臺灣雲林地方法院准予強制執行
    之民事裁定附卷可稽為論據。
五、經查告訴人之代理人丁○○於本院審理時陳稱：「（問：你們公司在決定出貨予
    客戶之前，有無什麼程序﹖）我們會視他們目前的經營狀況，決定是否和他們交
    易。雖然該客戶係陸陸續續購買，我們也會透過徵信，由地區經理透過同行來了
    解客戶經營情形；同時我們也會實地去勘察，究竟這個客戶經營情形及他的經營
    動機、經濟狀況、場地規模多大，是否有實際進出，而我們地區經理對這行很清
    楚，根據他們的經驗與實務來決定交易條件，丙○○就是這種狀況，我們是經過
    評估才決定出貨。」「本件我們地區經理實地了解後，會依此推估及該客戶所提
    出的擔保來評估。而本件我們地區經理有到他家，和他母親談過，也有實地去雞
    場了解，根據他以前的紀錄及目前經營的情形及目前的行情，出貨進貨的情形，
    如有突發狀況時他的支付能力。我們公司重視的是客戶的經營意圖、能力，而對
    丙○○的財物狀況，我們調查認為他有經營的能力，但溝通上，他比較缺乏主動
    及坦誠，調查表上載有點無賴，應是這個意思。」  「（問：於本件之前，丙○
    ○和你們有幾次經營往來？）陸陸續續有往來。」「（問：他是否有未兌現的時
    候？）他有時會延長期限，但會還。本次金額比較高。」「（問：甲○○作保證
    人，是你們的要求？還是她主動承保？）是我們要求，據我們側面了解，甲○○
    的財物狀況比較好，所以我們要求甲○○當保證人，這樣對公司也比較好；甲○
    ○雖然未直接參與經營，但訪查後，發現她的財務狀況較好，我們從側面其他客
    戶知道她有房子，只是不知道她登記名義人是誰？」「（問：丙○○之前有向你
    們買過飼料，有無要求要甲○○當保證人？）之前的金額不大，所以沒有要求，
    而這一次因為金額比較大，我們評估的結果給他（指丙○○）這個額度上線，相
    對的我們也要求要有保證。」「（問：丙○○進貨後。是否有發生雞瘟情形？）
    他經營上有遇到困難，我們去看了，是有死一些雞，但是不是雞瘟，不是很清楚
    ；有可能他們處理的情形不大好，使疫情擴大。我們和丙○○溝通，他的態度是
    避而不見，何況在經營上出了狀況，我們也有出貨給他，希望他經營能改善，但
    事後非我們預期，整個貨款都未還。」「他當初飼養的雞隻是小雞，因為他經營
    不善，我們希望他繼續作，而他也超過了二百萬元的額度，後又再給他一百萬元
    的額度，希望他能經營回來，後來看他經營情形大好，我們和丙○○談過，即使
    是全部飼料給他，也填補不回這漏洞，而中間他也給我們十萬元，有二、三個月
    都沒有下文，我們評估後，才把飼料停掉。」「（問：他當初是否和蔡安然合夥
    經營？）對，也是蔡安然介紹他向我們買飼料。」等語。綜上告訴人之代理人之
    陳述得知：丙○○在本案之前與案外人蔡安然合夥經營養雞場時，即曾向告訴，
    公司購買飼料，且均有給付貨款。本案告訴人公司在售與丙○○飼料之前，已就
    丙○○之經營情形、意圖、能力及被告甲○○之財物狀況，經過實地訪查、審慎
    評估，認為丙○○有經營之能力，而決定予以丙○○二百萬元之進貨額度。並為
    確保公司債權，進而要求被告甲○○擔任丙○○之連帶保證人。故丙○○向告訴
    人公司訂購本案雞飼料之初，並非經營養雞場失敗已陷於無支付能力之狀態甚明
    。又被告甲○○既係經告訴人公司評估其經濟狀況後，要求其擔任丙○○之連帶
    保證人，其即無施用詐術可言。至告訴人公司負責本案之地區經理呂滄海於其所
    製作之客戶丙○○資料調查表上固載有「本人（指丙○○）有點無賴，但母親有
    錢，在台中市○○路有土地租予他人，另有房子約一百坪在雷中街公寓三樓及五
    樓」等語，此有上開客戶資料調查表附卷可稽。惟查證人呂滄海於偵查中初雖證
    稱台中市○○街公寓三樓及五樓為其所有，惟經被告甲○○當庭否認後，證人即
    改稱：「（問她有無說公寓三、五樓是她的？）她當時不知是說是她的，還是她
    家的，我忘了，不過她是表示那是她們的那種意思。」等語（見偵查卷第頁）。
    是被告甲○○辯稱伊未說台中市○○街九一巷二之三、二之四號三樓和五樓房屋
    為其所有等語，應堪採信。又被告甲○○在台中市○○路確有土地租予他人，此
    有被告甲○○提出之租賃契約書附於偵查卷可證，且為告訴人代理人所不爭執。
    且丙○○未能支付本案貨款後，被告甲○○曾向告訴人公司表示願將該筆土地提
    供與告訴人公司作擔保，告訴人公司因評估該筆土地為水利地，且部分規劃為道
    路而未接受等情，亦據告訴人代理人丁○○於本院審理中陳述明確。益足徵被告
    甲○○擔任丙○○之連帶保證人係應告訴人公司之要求，且未施用任何詐術甚明
    。至告訴人公司提出之出貨統計影本、出貨彙整表、支票及退票理由單、被告與
    丙○○所共同簽發作為貨款擔保之本票及本票裁定等證物，僅足證明丙○○確有
    積欠貨款及被告應負連帶保證人之民事責任而已，並不足為被告有施用何詐術致
    告訴人公司陷於錯誤而出貨與丙○○之證明。此外，復查無其他任何積極證據，
    足資證明被告甲○○有何公訴人所指訴之詐欺犯行，其犯罪即屬不能證明，應諭
    知被告無罪之判決。
據上論斷，應依刑事訴訟法第三百零一條第一項，判決如主文。
中      華      民      國      八十九      年    一    月    三十一    日
                                        法  官  翁  芳  靜
右正本證明與原本無異。
如不服本判決，應於送達後十日內向本院提出上訴狀 （須附繕本） ，上訴於台灣高
法院台中分院。
                                        書記官
中      華      民      國      八十九      年    一    月    三十一   日


司法院資訊處製作；財團法人民間司法改革基金會備份。
